臺灣高等法院刑事判決　　　　　　　　　　　　　九十一年度上訴字第一三七六號
　　上　訴　人　臺灣板橋地方法院檢察署檢察官
　　上　訴　人
　　即　被　告　乙○○
　　指定辯護人　本院甲○
右上訴人因被告偽造有價證券等案件，不服臺灣板橋地方法院九十一年度訴字第三號
，中華民國九十一年三月二十一日第一審判決（起訴案號：臺灣板橋地方法院檢察署
九十年度偵字第一八三五三號，及移送併案審理案號：臺灣士林地方法院檢察署九十
一年度偵字第四三七三號），提起上訴，本院判決如左：
    主  文
原判決撤銷。
乙○○連續意圖供行使之用，而偽造有價證券，處有期徒刑年貳月。偽造如附表一
所列之支票共壹拾貳紙均沒收。
    事  實
一、乙○○於民國（下同）八十九年九月底在台北縣三重市○○路○段九十八號六樓
    之一「台灣省勞工安全衛生協會」（下稱勞安協會），擔任會計工作，負責在該
    協會總務人員請領款項時，先行填寫傳票交主管人員簽章核可，依核可範圍簽發
    支票或填寫銀行提款單，交由主管人員蓋用印鑑章後，再交付支票或提領現金交
    予請款人，為從事業務之人。竟因其房屋貸款與車款等支出急需資金，基於意圖
    供行使之用與為自己不法所有之概括犯意，自八十九年十月七日起至九十年三月
    六日止，先後在勞安協會內，依上開流程填寫傳票以簽發支票或為提領該協會在
    台灣銀行三重分行開立之活期存款帳戶款項而簽發提款單，經主管人員蓋用印鑑
    章後，以下列方式提領款項侵占入己：(一)偽造支票；乙○○未經勞安協會同意，
    自行於付款人為台灣銀行三重分行之支票上，填寫金額及發票日，再盜用勞安協
    會及負責人丙○○之印鑑章於支票上予以偽造，並持之提款或交付予他人，此部
    分金額共計新台幣（下同）七十三萬一千零五十元（偽造之支票號碼、發票日及
    金額等詳如附表一）。(二)毀損文書：乙○○依正常程序開立予廠商千輝有限公司
    及一成印刷公司之支票，因廠商未來領取，乙○○乃基於毀損文書之故意，自行
    於受款人處盜用勞安協會之印鑑章，銷除廠商名稱，變為無記名支票，足以影響
    勞安協會追查票款之流向，再持更改後之支票提示領取款項，此部分金額合計一
    萬二千三百二十五元（支票號碼、發票日及金額等詳如附表二）。(三)變造取款條
    之私文書：乙○○於正式請款已完成用印之取款條上，將原領取之金額予以變造
    ，再持向台灣銀行三重分行之行員提示領款，並將溢領之金額侵吞入己，足以生
    損害於勞安協會，此部分金額共計二十七萬元（日期、原提領之金額、變造後之
    金額及侵占之款項詳如附表三）。(四)偽造取款條：乙○○先後於八十九年十月七
    日起至九十年一月三日止，盜用勞安協會之印鑑章蓋於空白之取款條之上，再於
    取款條之上偽填金額後，向台灣銀行三重分行提示取款條，足以生損害於勞安協
    會，此部分金額共計六十一萬四千三百零七元（日期、侵占之金額詳如附表四）
    ，總計侵占勞安協會之金額為一百六十二萬七千六百八十二元。
二、案經被害人勞安協會訴請台灣板橋地方法院檢察署檢察官偵查起訴，及丁○○訴
    由臺灣士林地方法院檢察署移送本院併案審理。
    理  由
一、右揭犯罪事實，迭據上訴人即被告乙○○於偵查、原審及本院審理時坦承不諱（
    見他字卷第六十六頁反面、原審卷第十七頁、本院審理筆錄），核與告訴人勞安
    協會代表人丙○○、代理人張樹萱、許炳楠指訴情節相合，復有台灣銀行三重分
    行九十年八月八日（九○）銀重字第○四三○九號函附勞安協會與被告存、提款
    往來明細及該分行九十年八月十日（九○）銀重字第○四三一○號函所附支票正
    、反面影本二十紙，暨該分行九十一年二月五日銀重字第○九一四二○○七五○
    一號函所附附表三之取款憑條影本，及告訴人所提出如附表二所列更改後之支票
    影本二紙、被告書立之切結書等在卷可稽。被告自白，信而有徵。是本件事證已
    臻明確，被告犯行洵堪認定，應依法論科。
二、按刑法上所稱有價證券之變造，係指將有價證券之內容，加以變更，對於其所表
    彰之權利，有所影響者而言（最高法院七十五年度台上字第五四一二號判決參照
    ）。而支票受款人之指定，依票據法第一百二十五條第二項規定，非支票必要記
    載事項，本件被告於未交付受款人收執前，自行於受款人處盜用勞安協會之印鑑
    章予以銷除，對於支票內容表彰之實體上權利並無影響，要與變造有價證券罪之
    成立要件不合。又毀損文書罪，屬告訴乃論之罪，本件告訴人於九十年三月底發
    現犯罪事實，於同年七月十一日提起告訴，並就被告犯罪事實表示希望依法處理
    （見他字卷第六十七頁），則此部分犯罪業經合法告訴，具備追訴條件，本院自
    應一併審理。核被告所為，係犯刑法第二百零一條第一項偽造有價證券、第二百
    十六條、第二百十條行使偽造、變造私文書、第三百三十六條第二項業務侵占及
    第三百五十二條第一項毀損文書等罪。檢察官認被告銷除支票受款人部分，係犯
    刑法第二百零一條第一項之變造有價證券罪，尚有誤會，爰於不妨礙事實同一範
    圍內，變更起訴法條。被告盜用印章，係偽造有價證券或偽造、變造私文書之階
    段行為；行使偽造有價證券之低度行為，應為其偽造有價證券之高度行為所吸收
    ，及被告偽造、變造私文書之低度行為，已為其行使之高度行為所吸收，均不另
    論罪。被告先後多次偽造有價證券、行使偽造、變造私文書、業務侵占及毀損文
    書之犯行，均時間密接，方法類似，觸犯構成要件相同，顯各係基於概括犯意反
    覆為之，皆為連續犯，均應各論以一罪，並各加重其刑。又被告所犯上開數罪間
    ，有方法、結果之牽連關係，應從一重以偽造有價證券罪處斷。
三、原審論處被告罪刑，本非無見，惟查：(一)被告銷除票據受款人部分，係犯毀損文
    書罪，原判決誤為變造有價證券罪；(二)附表二編號一之支票號碼為ＡＣ0000
    000，原判決誤為ＡＣ0000000、及附表三編號四之日期為八十九年十
    月二十六日，原判決誤為同年月二十七日，致犯罪事實有誤，均有未洽，被告上
    訴指摘原判決量刑過重，並請求諭知緩刑，檢察官上訴意旨指摘原判決未併就被
    告偽造股票買賣協議書等論罪（詳如后述），雖均無理由，惟原判決既有可議，
    仍屬無可維持，自應由本院將原判決撤銷。爰審酌被告品行、智識程度與被告因
    一時貪念而為本件犯行，事後已返還二十餘萬元，及被告犯罪後坦承犯行深知悔
    悟等一切情狀，量處如主文所示之刑，以示懲儆。至被告偽造如附表一所列之支
    票共十二紙，應依刑法第二百零五條規定予以宣告沒收。
四、檢察官移送併辦意旨略以：被告乙○○於九十一年一月間，向告訴人丁○○謊稱
    「米迪亞數位科技股份有限公司」股票即將上櫃，並偽以戊○○名義偽造股票買
    賣協議書，向丁○○謊稱該公司股東戊○○保證股票上櫃後如市場價格低於成交
    價，願以成交價加上六千元買回，使丁○○陷於錯誤因而交付價金購買股票一張
    ；又於九十一年二月八日向丁○○借款五萬元，還四千元後，其餘即不償還，致
    丁○○受有財產上之損失。因認被告涉有偽造文書及詐欺等罪嫌云云。查本件犯
    罪時間為八十九年十月七日至九十年三月六日，犯罪地點在三重市，而移送併辦
    部分之犯罪時間為九十一年一月，地點在淡水鎮，兩者時間相隔九月以上，顯非
    基於概犯意反覆為之，與本件無裁判上一罪關係，礙難併辦，應退回檢察官依法
    處理。
據上論斷，應依刑事訴訟法第三百六十九條第一項前段、第三百六十四條、第二百九
十九條第一項前段、第三百條、刑法第五十六條、第二百零一條第一項、第二百十條
、第二百十六條、第三百三十六條第二項、第三百五十二條第一項、第五十五條、第
二百零五條、罰金罰鍰提高標準條例第一條前段，判決如主文。
本案經檢察官謝英民到庭執行職務。
中      華      民      國    九十一    年      八      月    二十一    日
                              臺灣高等法院刑事第五庭
                                  審判長法  官  曾  德  水
                                        法  官  蘇  素  娥
                                        法  官  楊  貴  雄
右正本證明與原本無異。
如不服本判決應於收受送達後十日內向本院提出上訴書狀，其未敘述上訴之理由者並
得於提起上訴後十日內向本院補提理由書（均須按他造當事人之人數附繕本）。
                                        書記官  林  淑  貞
中      華      民      國    九十一    年      八      月    二十二    日
附錄：本判決論罪科刑法條全文
刑法第二百零一條第一項：
一意圖供行使之用，而偽造、變造公債票，公司股票或其他有價證券者，處三年以上
  十年以下有期徒刑，得併三千元以下罰金。
刑法第二百十條：
  偽造、變造私文書，足以生損害於公眾或他人者，處五年以下有期徒刑。
刑法第二百十六條：
  行使第二百十條至第二百十五條之文書者，依偽造、變造文書或登載不實事項或使
  登載不實事項之規定處斷。
刑法第三百三十六條第二項：
二對於業務上所持有之物，犯前條第一項之罪者，處六月以上五年以下有期徒刑，得
  併科三千元以下罰金。
刑法第三百五十二條第一項：
一毀棄、損壞他人文書或致令不堪用，足以生損害於公眾或他人者，處三年以下有期
  徒刑、拘役或一萬元以下罰金。
